【裁判字號】    96,交聲更,7
【裁判日期】    970131
【裁判案由】    聲明異議
【裁判全文】
臺灣彰化地方法院交通事件裁定         96年度交聲更字第7號
原處分機關
即移送機關  交通部公路總局臺中區監理所彰化監理站
異  議  人
即受處分人  甲○○
上列受處分人因違反道路交通管理處罰條例案件，對於交通部公
路總局臺中區監理所彰化監理站中華民國九十六年四月二十五日
所為之處分（彰監四字第裁六四─Ｉ00000000號裁決書
）聲明異議，經本院以九十六年度交聲字第三四二號裁定後，異
議人不服提起抗告，經臺灣高等法院臺中分院將原裁定撤銷發回
本院，本院裁定如下：
    主  文
異議駁回。
    理  由
一、按汽車行駛至交岔路口，其行進、轉彎，應遵守燈光號誌之
    指示，道路交通安全規則第一０二條第一項第一款前段著有
    明文。又汽車駕駛人，行經有燈光號誌管制之交岔路口闖紅
    燈者，處新臺幣（下同）一千八百元以上五千四百元以下罰
    鍰，並記違規點數三點，道路交通管理處罰條例第五十三條
    第一項及第六十三條第一項第三款亦有明定。而道路交通管
    理處罰條例所稱之汽車，依該條例第三條第八款之規定，包
    含機器腳踏車在內。復按行為後法律或自治條例有變更者，
    適用行政機關最初裁處時之法律或自治條例，但裁處前之法
    律或自治條例有利於受處罰者，適用最有利於受處罰者之規
    定，行政罰法第五條定有明文。交通裁決機關依道路交通管
    理處罰條例所為之罰鍰、記點之裁定，具有行政罰之性質，
    自有上開規定之適用。本件異議人即受處分人（下稱異議人
    ）甲○○之闖紅燈違規行為發生後，於民國九十四年十二月
    二十八日修正公布之道路交通管理處罰條例第五十三條、第
    六十三條等規定，業於九十五年七月一日施行，其中第五十
    三條增訂第二項有關紅燈右轉處罰條文，原第一項闖紅燈之
    規定則未有修正；另第六十三條第一項記違規點數之規定僅
    有用語之修正，同條項第三款亦未作任何變動，於本法施行
    後，對於異議人權益當不生影響。另關於交通裁決之「裁罰
    時效」，於道路交通管理處罰條例固無規定，「違反道路交
    通管理事件統一裁罰基準及處理細則」第四十四條所規定五
    個月期限（即通知單送達且逾越應到案期限六十日之三個月
    內），亦屬訓示規定。但九十五年二月五日起施行之行政罰
    法第二十七條第一項規定「行政罰之裁處權，因三年期間之
    經過而消滅。」，同法第四十五條亦規定「本法施行前違反
    行政法上義務之行為應受處罰而未經裁處，於本法施行後裁
    處者，除第十五條、第十六條、第十八條第二項、第二十條
    及第二十二條規定外，均適用之。前項行政罰之裁處權時效
    ，自本法施行之日起算。」，故九十五年二月五日以前已發
    生之違規事件，均應於九十八年二月四日以前裁罰完畢，本
    件原裁決機關既於九十八年二月四日期限前裁決，仍於法有
    據，均核先敘明。
二、原處分機關交通部公路總局臺中區監理所彰化監理站意旨略
    以：異議人甲○○於九十二年八月二十二日十七時三十五分
    許，騎乘其所有車牌號碼ＰＳ二─七三七號重型機車，行經
    彰化縣秀水鄉○○路與民生街口時，因有「闖紅燈（南往北
    ）」之違規事由，為彰化縣警察局鹿港分局員警以其違反道
    路交通管理處罰條例第五十三條第一項規定，當場掣以彰警
    交字第Ｉ00000000號舉發違反道路交通管理事件通
    知單（下稱舉發單），惟異議人拒絕簽收，並於員警記明理
    由後離去。嗣經審認結果，仍認異議人有前開違規事實，而
    裁處異議人罰鍰四千五百元，並記違規點數三點。
三、聲明異議意旨略以：(一)當時與執行員警有爭議，員警認為是
    闖紅燈，但異議人經過是黃燈，故未簽紅單；(二)未收到原舉
    發通知單，為此提出聲明異議。
四、本件異議人固不否認於前揭時、地，騎乘上開機車，為警當
    場舉發之事實，惟矢口否認有何違反道路交通管理處罰條例
    第五十三條第一項等規定，並以前詞置辯，經查：
(一)異議人確有於上開時、地，騎乘機車行駛於道路上，經員警
    以其行經有燈光號誌管制之交岔路口闖紅燈為由，當場掣以
    舉發單予以舉發乙節，除有該舉發單影本一紙附卷可稽外，
    並有當日舉發警員王家槐到院具結證稱：本件罰單是伊開立
    ，伊都是在駕駛人於紅燈時仍直接闖過來的情形下，才認定
    是闖紅燈，一般黃燈的話伊並不會攔停，伊一定在很確定是
    紅燈時，才會把駕駛人攔下來，本件伊可以很確定駕駛人有
    闖紅燈才開單，伊不認識異議人，與異議人也無過節、仇恨
    等語明確（參見本院卷九十六年十二月二十八日訊問筆錄第
    二至四頁）。爰審酌證人王家槐職司警察，為維持交通秩序
    ，依法執行職務，立場應屬客觀、公正，且證人與異議人間
    並無恩怨，應明白作證具結後，當據實陳述之義務及如有偽
    證應受處罰之嚴重後果，自無甘冒刑事訴追之危險，故意為
    上揭虛偽不實之證述，況異議人於證人王家槐作證後，亦於
    本院自承確有闖紅燈之行為（見同上筆錄第四頁），是證人
    上揭證言內容，堪屬真實可信。
(二)又違反道路交通管理事件統一裁罰基準表第十一條規定：「
    當場舉發者，應填記駕駛人或行為人姓名、性別、出生年月
    日、地址、身分證統一編號及車主姓名、地址、車牌號碼、
    車輛種類。被查獲之駕駛人或行為人為受處分人時，應於填
    記通知單後將通知聯交付該駕駛人或行為人收受，並記明其
    事由及交付之時間，拒絕收受者，應告知其應到案時間及處
    所，並記明事由與告知事項，視為已收受」。而觀之上揭舉
    發單，因異議人拒絕收受，業經員警於其上註明「拒簽收」
    字樣，並已填具告知應到案日期及事由，參照上述規定，本
    件舉發單自應視為已經異議人收受，異議人事後辯稱未收到
    舉發單云云，顯係事後推卸之詞，實不足採。
(三)綜上，本件異議人既有闖紅燈之違規事實，復已逾應到案期
    限六十日以上，則移送機關援引道路交通管理處罰條例第五
    十三條第一項、第六十三條第一項第三款之規定，對之裁以
    罰鍰四千五百元，並記違規點數三點，依法並無違誤，本件
    異議為無理由，應予駁回。
五、據上論斷，應依道路交通案件處理辦法第十九條，裁定如主
    文。
中    華    民    國    97    年    1     月    31    日
                  交通法庭    法  官  周  莉  菁
以上正本證明與原本無異。
如不服本裁定，應於送達後五日內，向本院提出抗告狀（須附繕
本）。
中    華    民    國    97    年    1     月    31    日
                              書記官  卓  俊  杰


司法院資訊處製作；財團法人民間司法改革基金會備份。
